臺灣屏東地方法院民事判決　　　　　　　96年度重訴字第13號
原　　　告　庚○○
原　　　告　辛○○○
原　　　告　己○○
前列三人共同
訴訟代理人　孫志鴻律師
前列三人共同
複代理人　　徐萍萍律師
　　　　　　戊○○
　　　　　　謝富松
被　　　告　乙○○
被　　　告　中南客運股份有限公司
法定代理人　丁○○
訴訟代理人　丙○○
訴訟代理人　甲○○
上列當事人間請求損害賠償事件，本院於民國96年11月7 日言詞
辯論終結，判決如下：
    主    文
被告應連帶給付原告己○○新臺幣壹佰參拾柒萬壹仟陸佰柒拾肆
元暨自民國九十五年十一月二十四日起至清償日止，按週年利率
百分之五計算之利息。
被告應連帶給付原告辛○○○、庚○○各新臺幣玖萬零柒佰參拾
柒元暨自民國九十五年十一月二十四日起至清償日止，按週年利
率百分之五計算之利息。
原告其餘之訴駁回。
訴訟費用由被告連帶負擔五分之一，餘由原告負擔。
本判決第一項於原告己○○以新臺幣肆拾伍萬柒仟元供擔保後，
得假執行。
本判決第二項，得假執行。
原告其餘假執行之聲請駁回。
    事實及理由
一、原告主張：
（一）被告乙○○係被告中南客運股份有限公司（下稱中南客運
      工司）之雇用司機，平日以駕駛公司所有營業用大客車載
      運客人為業務，為從事駕駛業務之人。其於民國（下同）
      93年6 月3 日上午，駕駛被告中南客運公司所有車牌號碼
      ＦＺ－７３９號營業用大客車由屏東縣恆春鎮墾丁出發，
      沿省道台一線由南往北方向行駛，欲沿途載客至高雄市，
      同日上午七時十分許途經屏東縣枋山鄉省道台一線北上外
      側車道與刺桐路交岔路口前時，原應注意車前狀況，隨時
      採取必要之安全措施，而依當時情形，天氣晴朗，視距良
      好，無障礙物，又無不能注意之情事，竟疏於注意車前狀
      況，即貿然進入該交岔路口，不慎撞及同一時地駕駛車號
      ＳＤ－４４３８號自用小貨車沿縣枋山鄉○○路由東往西
      方向行駛之被害人黃金波，致被害人黃金波受有腦多處挫
      傷性出血併昏迷、氣腦症、右側腦脊液耳漏等傷害，經送
      醫急救後不治死亡。案經檢察官起訴，由鈞院以96年度交
      簡字第90號以過失致人於死判處有罪在案。被告受雇被告
      中南客運公司駕車過失肇事致被害人黃金波死亡，爰依民
      法第184 條第1 項前段、第185 條第1 項、第188 條第1
      項前段及第192 第1 項、第194 條之規定，請求被告連帶
      賠償醫藥費、喪葬費、扶養費及慰撫金。
（二）有關請求項目及金額計算如下：（一）醫療費用：黃金波
      發生車禍後送至醫院，醫療費用花費計新台幣（下同）
      7790元。（二）喪葬費：343,700 元。（三）扶養費：共
      計478,421 元。按原告己○○為被害人黃金波之配偶，無
      謀生能力，向受夫之撫養。查己○○係21年生，其於被害
      人黃金波死亡時年72歲，依台閩地區女性平均餘命表所示
      ，尚有7 年壽命，即原告己○○本有7 年可受黃金波撫養
      。按94年度親屬免稅額每年每人7800 0元計算，並依霍夫
      曼計算法扣除中間利息，此7 年間己○○可得之扶養費數
      額為478,421 元整。故黃金波之意外驟亡，致原告己○○
      受有扶養權利損失478, 421元（78000 ÷00 00000×0000
      000 ＝478,421） 。（四）精神慰撫金：300 萬元。按原
      告己○○與被害人黃金波二人結婚以來育有二女，原本美
      滿和樂之家庭，因家庭成員遭遇意外，驟然破碎。原告己○○本期與黃金波白首偕老，共扶共持；不料卻天人永隔
      ，原告己○○意外喪偶，倍失依恃，悲痛逾恆，為此請求
      精神慰撫金300 萬元。故原告己○○共計請求3,829,911
      元。原告辛○○○、庚○○各請求精神慰撫金200 萬元。
      按被害人黃金波為原告黃秋芳、庚○○之父，亦為精神之
      所托，本期父親可貽養天年，享兒孫之福，無奈天人永隔
      ，心中哀痛難喻，故各請求精神慰撫金200 萬元。
（三）以上有原告提出之醫藥費收據乙份、喪葬費收據二份、台
      灣省高屏澎區車輛行車事故鑑定委員會高屏澎鑑字第九三
      一六七二號函、台灣省車輛行車事故覆議委員會府覆議字
      第0940 100788 函各乙份（以上均影本）等為證。
（四）聲明：（1） 被告等應連帶給付原告己○○3,829,91 1元
      及自起訴狀繕本送達翌日起至清償日止按週年利率百分之
      五計算之利息。（2） 被告等應連帶給付原告辛○○○2,
      000, 000元及自起訴狀繕本送達翌日起至清償日止按週年
      利率百分之五計算之利息。（3） 被告等應連帶給付原告
      庚○○2, 000,000元及自起訴狀繕本送達翌日起至清償日
      止按週年利率百分之五計算之利息。（4） 原告均願供擔
      保請准宣告假執行。（5） 訴訟費用由被告共同負擔。
二、被告抗辯：
（一）被告公司員工即被告乙○○於93年6 月3 日上午，駕駛車
      牌號碼FZ-739號營業大客車，由屏東縣恆春鎮墾丁出發，
      沿省道台一線由南往北方向行駛，欲沿途載客至高雄市。
      同日上午7 時10分許，途經屏東縣枋山鄉省道台一線北上
      外側車道與刺桐路交岔路口時，遭被害人黃金波駕駛車號
      SD-443 8號自用小貨車，沿屏東縣枋山鄉○○路由東往西
      行駛，未注意號誌為圓形紅燈，貿然於刺桐路紅燈時，將
      車開至刺桐路與台一線北上外側車道交岔處停等紅燈。致
      乙○○煞車不及與黃金波所駕駛之自用小貨車發生碰撞，
      事後被害人黃金波經送醫不治死亡。就本案而言係被害人
      黃金波，未注意號誌為圓形紅燈，將車開至刺桐路與台一
      線北上外側車道交岔處停等紅燈。造成本案發生之主要原
      因，乙○○係負肇事之次。被告公司應不負連帶賠償之義
      務。
（二）聲明：原告之訴駁回。訴訟費用由原告負擔；
三、兩造不爭執之事實：
（一）對本院96年度簡字第90號刑事判決不爭執，本院亦調閱該
      案卷宗（含台灣屏東地方法院檢察署相驗、偵查卷宗）審
      核屬實。
（二）對於原告請求醫藥費7790元、喪葬費343,700 元、扶養費
      478,421 元不爭執。
（三）對於力本院於96、7 、11筆錄原告及被告乙○○之工作、
      學經、家庭狀況等事實均不爭執。
四、兩造爭執之事項：
（一）兩造之過失責任比例為何？
（二）原告請求之慰撫金額過高，被告僅願給付個50萬元。
（三）被告認為原告已領取的強制責任險1,407,790 元應於請求
      總額中扣除，但原告認為慰撫金應該除外。
五、  本院之判斷：
（一）按民法第一百八十八條第一項所謂受僱人因執行職務不法
      侵害他人之權利，係指受僱人因執行其所受命令，或委託
      之職務自體，或執行該職務所必要之行為，而不法侵害他
      人之權利者而言。又所定僱用人之連帶賠償責任，則以受
      僱人因執行職務不法侵害他人之權利，始有其適用。經查
      被告中南客運公司及被告乙○○對於其等有僱傭關係，而
      乙○○因駕駛被告公司所有車輛肇事致被害人死亡，乙○○並因過失致人於死罪，經本院以96年度簡字第90號刑事
      判決有罪之事實，並不爭執，依上開法條規定，被告中南
      客運公司及被告乙○○應負連帶賠償責任，已甚明確，被
      告公司抗辯其應不負連帶賠償之義務，顯無足採，合先敘
      明。
（二）次按因故意或過失不法侵害他人之權利者，負損害賠償責
      任；不法侵害他人致死者，對於支出醫療及增加生活上需
      要之費用或殯葬費之人，亦應負損害賠償責任。不法侵害
      他人致死者，被害人之父、母、子、女及配偶，雖非財產
      上之損害，亦得請求賠償相當之金額，又按受僱人因執行
      職務，不法侵害他人之權利者，由僱用人與行為人連帶負
      損害賠償責任。但選任受僱人及監督其職務之執行，已盡
      相當之注意或縱加以相當之注意而仍不免發生損害者，僱
      用人不負賠償責任，民法第184 條第1項 前段、第192 條
      第1 項、第19 4條、第188 條第1 項分別定有明文。經查
      被告乙○○係被告中南客運股份有限公司之雇用司機，其
      駕駛被告公司所有車號ＦＺ－７３９號營業用大客車由屏
      東縣恆春鎮墾丁出發，沿省道台一線由南往北方向行駛，
      欲沿途載客至高雄市，途經屏東縣枋山鄉省道台一線北上
      外側車道與刺桐路交岔路口前時，原應注意車前狀況，隨
      時採取必要之安全措施，而依當時情形，又無不能注意之
      情事，竟疏於注意車前狀況，即貿然進入該交岔路口，不
      慎撞及同一時地駕駛車號ＳＤ－４４３８號自用小貨車沿
      縣枋山鄉○○路由東往西方向行駛之被害人黃金波，致被
      害人黃金波受有腦多處挫傷性出血併昏迷、氣腦症、右側
      腦脊液耳漏等傷害，經送醫急救後不治死亡，經檢察官起
      訴，由本院以96年度交簡字第90號以過失致人於死判處有
      罪在案之事實，已如前述，且原告提出之台灣省車輛行車
      事故覆議鑑定委員會94年12月13日府覆議字第0940100788
      號函亦認為「翁駕車預見狀況未及早採取適當之安全防範
      措施，非無肇因行為。」。而原告己○○為被害人黃金波
      之配偶，原告辛○○○、庚○○係被害人黃金波之女，有
      戶籍謄本附卷可稽，被告對其等身分亦未加爭執，是揆諸
      前開規定，被告應對原告等因此所受損害，負連帶賠償責
      任。
（三）就本件原告請求被告連帶賠償之項目及金額，審酌如下：
（1） 醫療費、殯葬費、扶養費部分：原告請求醫藥費7790元、
      喪葬費343,700 元、扶養費478,421 元，有其提出之醫藥
      費收據乙份、喪葬費收據二份（以上均影本），並為被告
      等所不爭執，堪信為真實。
（2） 慰撫金部分（並審酌原告之請求是否過高？）：按原告己○○與被害人黃金波二人結婚以來育有二女，原本美滿和
      樂之家庭，因家庭成員突遭意外，原告己○○頓失依恃，
      悲痛逾恆。被害人黃金波為原告黃秋芳、庚○○之父，亦
      為精神之所托，本期父親可貽養天年，享兒孫之福，無奈
      天人永隔，心中之哀痛，難以言喻，精神上確感悲痛。本
      院審酌原告卓己○○現年75歲（21年3 月6 日生），目前
      中風，無所得資料，財產總額127,980 元；原告辛○○○
      現年52歲（44年7 月20日生），教育程度為高中畢業，為
      家庭主婦，無所得資料，財產總額2,807,144 元；原告庚○○現年52歲（48年9 月15日生），五專畢業，目前在藥
      局上班，月入四萬餘元，財產總額710,950 元。而被告乙○○現年30歲（66年1 月29日生），係高職畢業，已婚，
      無財產資料。被告中南客運公司為營利社團法人，89年1
      月31日設立，為民營公司，資本總額1 億元，有戶籍謄本
      及稅務電子閘門財產所得調件明細表、公司變更登記表在
      卷可參，且為兩造所不爭執，應堪信為真實。本院審酌上
      情，並就原告己○○老年喪偶，及其餘原告等人因痛失至
      親所受精神上痛苦等一切情狀，認原告等之請求尚嫌過高
      ，應以原告己○○所得向被告請求之非財產上損失以1,80
      0,000 元為適當，其餘原告均以800,000 元為適當，逾此
      部分，則非允當。
（3）綜合上述，原告己○○本得請求被告賠償已支出之醫藥費
     為7,790 元、喪葬費為343,700 元、扶養費為478,421 元
     、非財產上之損失為1,800,000 元，合計2,629,911 元（
     7,790 ＋343,700 ＋478,421 ＋180,0000＝2,629,911 元
     ）。原告辛○○○、庚○○均得請求被告賠償非財產上損
     失各800,000 元。
（四）兩造之過失責任比例為何？
     按損害之發生或擴大，被害人與有過失者，法院得減輕賠
     償金額或免除之，民法第二百十七條第一項定有明文。此
     項規定之目的在謀求加害人與被害人間之公平，倘受害人
     於事故之發生亦有過失時，由加害人負全部賠償責任，未
     免失諸過酷，是以賦與法院得減輕其賠償金額或免除之職
     權。此所謂被害人與有過失，只須其行為為損害之共同原
     因，且其過失行為並有助成損害之發生或擴大者，即屬相
     當，不問賠償義務人應負故意、過失或無過失責任，均有
     該條項規定之適用。另按民法第192 條、第194 條，係間
     接被害人得請求損害賠償之規定，自理論言，雖係固有之
    權利，然其權利係基於侵權行為之規定而發生，自不能不負
    擔直接被害人之過失，倘直接被害人於損害之發生或擴大與
    有過失時，依公平之原則，亦應有民法第217 條過失相抵規
    定之適用（最高法院73年台再字第182 號判例意旨參照）。
    經查本件被告乙○○駕駛客車在肇事地點，原應注意車前狀
    況，隨時採取必要之安全措施，而依當時情形，又無不能注
    意之情事，竟疏於注意車前狀況，即貿然進入該交岔路口，
    不慎撞及同一時地駕駛自用小貨車沿縣枋山鄉○○路由東往
    西方向行駛之被害人黃金波，致其受傷不治死亡，固有過失
    ；惟查被害人黃金波駕車，沿屏東縣枋山鄉○○路由東往西
    行駛，疏於注意號誌為圓形紅燈，不得駛入路口，而依當時
    情形，又無不能注意之情事，竟貿然於刺桐路紅燈時將車開
    至刺桐路與台一線北上外側車道交岔處停等紅燈。致與乙○○之駕車發生碰撞。此經台灣屏東地方法院檢察署檢察官94
    年度偵字第2626號起訴書之犯罪事實記述明確，有該起訴書
    附卷可稽，且原告亦不否認與有過失。是故，依據上揭說明
    ，原告仍應負擔受害人黃金波之過失，本院參酌上情及原告
    亦自認願負三成責任（見96、9 、21筆錄）等情，認本件應
    減輕被告之賠償責任百分之三十為當。準此，依首揭過失相
    抵原則，原告己○○所得請求賠償之損害金額為1,840,938
    元（2,629, 911元×0.7= 1,840,938）（四捨五入）；原告
    辛○○○、庚○○所得請求之賠償金額各為560,000 元（80
    0,000 ×0.7=560,000） 。
（五）原告已領取的強制責任險1,407,790 元是否應於請求總額
      中扣除（包括慰撫金在內）？。
      按保險人依本法規定給付之保險金，視為被保險人損害賠
      償金額之一部分；被保險人受賠償請求時，得扣除之，強
      制汽車責任保險法第32條定有明文。故倘被告為交通事故
      之肇事者，並依法投保強制汽車責任保險，且被害人已經
      受領強制汽車責任保險金，則其所受領之保險金應視為被
      告損害賠償金額之一部分，應扣除該強制汽車責任保險金
      ，以其餘額請求被告賠償。又慰撫金亦為賠償項目之一，
      且該法規定並無明定排除慰撫金之部分，換言之，慰撫金
      部分仍應在扣除之列。基上所述，原告己○○所得請求賠
      償之損害金額為1,840,938 元，原告辛○○○、庚○○所
      得請求之賠償金額各為560,000 元；但原告於系爭事故發
      生後，已受領依強制汽車責任保險法規定可獲得之保險金
      1,407,790 元，原告己○○分得469,264 元，原告辛○○○各分得469,263 元，此為兩造所不爭執。故原告己○○
      尚得請求被告賠償之金額為1,371,674 元（1,840,938 －
      469, 264＝1,371,674） ；原告辛○○○、庚○○尚得請
      求之賠償金額各為90,737元（560,000 －469,263 ＝90 ,
      737） 。另原告請求之利息部分均自95年11月24日起至清
      償日止，按週年利率百分之5 計算之利息（見本件卷宗第
      56頁），核屬正當，應予准許。逾此部分金額及利息之請
      求為無理由，均應予駁回。
六、原告陳明願供擔保，聲請宣告假執行，經核原告己○○勝訴
    部分，合於法律之規定，爰酌定相當之擔保金額宣告之。原
    告辛○○○、庚○○勝訴部分所命給付之金額未逾50萬元，
    爰依民事訴訟法第389 條第1 項第5 款規定，依職權宣告假
    執行，其就勝訴部分，陳明願供擔保，聲請宣告假執行即無
    必要；另原告等其餘假執行之聲請，則因訴之駁回而失所依
    據，不予准許，應予駁回
七、本件判決事證已臻明確，兩造其餘攻擊防禦及舉證，經核與
    判決結果無影響，爰不逐一論擬，附此敘明。
八、結論：本件原告之訴，為一部有理由，一部無理由，並依民
    事訴訟法第79條、第85條第2 項、第389 條第1 項第五款，
    判決如主文。
中　　華　　民　　國　　96　　年　　11　　月　　21　　日
                  民事第二庭    法　官　胡晏彰
正本係照原本作成。
如對判決上訴，須於判決送達後20日內向本院提出上訴狀，其未
表明上訴理由者，應於提出上訴後20日內向本院補提理由書狀（
均須按他造當事人之人數附繕本）。
                                書記官  顏子仁
中　　華　　民　　國　　96　　年　　11　　月　　21　　日
